Archives communales de Pouy-Roquelaure
Archives départementales du Gers
Archives communales de Pouy-Roquelaure
1598-2005
ESUPPL 2500 - 2501, 10334 - 10445
Commune de Pouy-Roquelaure
Pouy-Roquelaure est un ancien castelnau. En 1303, les seigneurs de Pouy-Carejelard accordent une charte de coutumes aux habitants. Au XVIIe siècle, la commune est intégrée au marquisat de Lagarde-Fimarcon.
Sous l'Ancien Régime, elle dépend des généralité et parlement de Bordeaux et de la sénéchaussée de Condom. Du point de vue religieux, elle relève du diocèse de Lectoure.
La commune actuelle est née de la fusion, en 1791, des deux paroisses, Pouy et Roquelaure. En 1823, selon l'ordonnance royale du 28 mai, la commune de Rignac est intégrée à Pouy-Roquelaure.
Le patrimoine de Pouy-Roquelaure comprend des châteaux, des restes de fortifications ainsi que des églises. L'église paroissiale de Pouy de style néo-gothique a été reconstruite au XIXe siècle. Elle est dédiée à Saint-Fabien et à Saint-Sébastien. Celle de Roquelaure a été transformée en chapelle pour le château, tandis que celle de Rignac  appartenant à une propriété privée  est désaffectée en 1973.
La commune fait partie de la communauté de commune de la Lomagne gersoise dont le siège est à Fleurance.
Un premier dépôt est effectué aux Archives départementales en 1989, comprenant seulement un terrier du XVIIe siècle ainsi qu'un registre d'état civil (1792-1802). Le cadastre napoléonien, quant à lui, est déposé en 2014. Un troisième dépôt est réalisé en 2021 suite à l'inspection de la commune en 2020 par le directeur des Archives départementales.
Dépôts de 1989, du 18 décembre 2014 (entrée n° 2014-47) et du 23 septembre 2021 (entrée n° 2021-096).
Le fonds comprend des archives fiscales antérieures à la Révolution française telles que des livres terriers des juridictions de Pouy-Roquelaure et de Rignac des XVIe et XVIIe siècles. Les registres paroissiaux de Pouy et Roquelaure datent de 1667 à 1793. Une partie des registres de baptêmes, mariages et sépultures de l'ancienne paroisse de Rignac se trouve dans le fonds communal de La Romieu.
Pour la période moderne, les registres de délibérations du conseil municipal (1818-1952). Les registres d'état civil de Pouy-Roquelaure sont au complet de 1792 à 1903 ainsi que leurs tables décennales intégrées. Il existe aussi deux registres d'état civil de Rignac, avant son intégration avec Pouy-Roquelaure en 1823.
Les listes et statistiques relatives au recensement de la population sont également consultables. À cela s'ajoutent les archives axées sur la thématique de l'agriculture qui est représentée à Pouy-Roquelaure: statistiques agricoles, correspondance portée sur l'élevage, tableau de recensement des récoltes et de la viticulture.
Les archives fiscales existantes de la commune sont les états des sections, les rôles, livres de mutations de propriétés de Pouy-Roquelaure et de Rignac, mais aussi les matrices cadastrales. La correspondance recouvre plusieurs thèmes tels que la rétribution scolaire, la nomination des répartiteurs ou encore les instructions données sur les poids et les mesures.
Enfin, le fonds comprend des archives relatives à l'assistance, en particulier sur le bureau de bienfaisance, les mesures de secours portées aux démunis et aux pauvres. Il existe aussi des documents portés sur la gestion des ateliers de charité au milieu du XIXe siècle. L'instruction publique est représentée au sein de ce fonds au sujet des instituteurs mais aussi des élèves, des mesures prises pour les diplômes, la création d'une bibliothèque scolaire ainsi que pour les pupilles de la Nation.
Il existe également les registres paroissiaux des paroisses séparées de Pouy et de Roquelaure, qui recouvrent la période du XVIIIe siècle. Une lacune totale en 1792 ainsi qu'une lacune partielle en 1793 sont à signaler.
Les registres de délibérations ainsi que l'état civil de Pouy-Roquelaure et de l'ancienne commune de Rignac sont au complet. Parmi les archives relatives à la population et aux statistiques, le recensement nominatif de 1836 à 1931 a été conservé dans son intégralité, comme le révèle les premières listes signalées dans l'inventaire des archives de la commune dressé en 1843.
La statistique qui correspond au mouvement de la population de la commune présente des manques pour les années 1875, 1879-1884, 1886-1887, 1889-1891. Il en est de même pour les documents qui représentent les élections politiques et professionnelles. Malgré la présence des arrêtés à propos des nominations des maires, les listes électorales politiques ont disparu, excepté une liasse nominative qui nous renseigne sur la conception de ces listes. Il est à noter des manques des années 1919, 1921-1926, 1930 pour les élections professionnelles du tribunal de commerce d'Auch.
Néanmoins, de nombreux documents éparses ou des registres de différentes thématiques (militaire, agricole, édifices publics, police, réseaux routiers ou encore instruction publique) sont à souligner. Les registres relatifs au cadastre et aux contributions directes en général ont été conservés. Leur état est cependant parfois médiocre suite aux multiples manipulations causées par leur utilité administrative et fiscale.
Des plans et dessins sont également possibles à la consultation, dont ceux de l'église de Rignac et de la mairie-école. Ce dernier a été restauré et protégé sous film polyester pour une meilleure conservation.
Le fonds est ouvert et s'accroît par dépôt de la commune.
Le classement suit l'arrêté interministériel du 31 décembre 1926 portant règlement des archives des communes. La cotation des archives déposées des communes de moins de 2000 habitants se fait en continu dans la série ESUPPL.
La communicabilité des archives communales est soumise aux délais fixés par la loi du 15 juillet 2008 modifiant le code du patrimoine (article L 213-2, legifrance.gouv.fr/codes/id/LEGISCTA000006159942). Cependant, même pour les documents communicables en application de la loi, le mauvais état matériel des documents ne permet pas d'assurer leur consultation en salle de lecture.
I. Ancien Régime
série C: archives des administrations provinciales (intendance, subdélégations, élections, collecte)
sous-série 9 B: justice locale et seigneuriale de la sénéchaussée de Gascogne
série G: archives du clergé séculier (visites pastorales, procès-verbaux de visite et de vérification des réparations des églises du diocèse, archives des paroisses, fabrique d'église et cures)
séries E et I: archives des communautés d'habitants aux XVIe-XVIIIe siècles (chartes de coutumes, hommages, délibérations consulaires, documents financiers, livres terrier, compoix et cadastres, registres paroissiaux); archives de familles
sous-série 5 E: registres paroissiaux (fonds des sénéchaussées).
II. Période révolutionnaire
série L: justice, municipalités de canton, comités de surveillance, sociétés populaires
série Q: vente des biens nationaux. Yves Coustau, Dépouillement des procès-verbaux d'adjudication des biens nationaux de 1re origine et 2e origine, 1962, 2 volumes.
III. Période contemporaine
1. Série E
sous-série 5 E: registres d'état civil, tables décennales (fonds du greffe du tribunal d'instance d'Auch).
2. Série M
sous-série 1 M: regroupement de communes, délimitation du territoire
sous-série 3 M: conseils municipaux, documents électoraux
sous-série 6 M: recensement de population, statistiques démographiques, naturalisations, état civil, agriculture.
3. Série O
sous-série 1 O: affaires communales, administration générale des communes, bâtiments et biens communaux, syndicats intercommunaux
sous-série 2 O: administration générale de la commune, travaux de construction et d'entretien sur les bâtiments communaux et les équipements collectifs, acquisition et aliénation des biens communaux, comptabilité communale, assistance et prévoyance
sous-série 3 O: voirie communale, chemins vicinaux
sous-série 4 O: dons et legs.
4. Série P
sous-série 3 P: délimitation cadastrale, documentation cadastrale
sous-série 6 P: postes.
5. Autres séries modernes
sous-série 2 R: monuments aux morts
série S: travaux publics (routes, chemins de fer, moulins, usines hydrauliques, électrification, mines, carrières, tourbières)
série T: ouvertures et fermetures d'école, affaires scolaires, dossiers d'instituteurs et institutrices, monographies scolaires, dossiers de classement au titre des monuments historiques
série V: conseils de fabrique, églises
série X: bureaux de bienfaisance.
6. Archives contemporaines (postérieures à 1940)
992 W, 1319 W: administration communale
1277 W: fermetures d'école.
IV. Archives notariales
sous-série 3 E: les archives des études notariales contiennent les éléments de l'histoire locale et des informations sur la vie des habitants; on retrouve parfois dans les archives notariales des délibérations consulaires.
V. Archives privées, fonds entrés par voie extraordinaire
sous-série 1 J: pièces isolées et petits fonds
sous-série 14 J: papiers de Sylvain Daugé, prêtre et érudit local, notes sur des familles et des communes du Gers
sous-série 83 J: fonds de Macarez-Mainfroy, albums de cartes postales et photographies des communes du Gers
sous-série 88 J: fonds de Jean-Henri Ducos, dossiers documentaires sur les châteaux et maisons-fortes du Gers
sous-série 101 J: fonds de Paul Mesplé, conservateur du musée des Augustins de Toulouse, albums de photographies des communes du Gers.
VI. Documents figurés
sous-série 1 Fi: cartes et plans
sous-série 2 Fi: dessins, gravures, estampes, lithographies, tirages photographiques
sous-série 6 Fi: cartes postales.
VII. Documentation
séries DAN et DAR: dossiers archéologiques et antiques
série CDOC: dossiers documentaires
série JX: presse locale
série PER: bulletins municipaux et paroissiaux
bibliothèque historique et administrative.
Centre généalogique du Gers, Les mariages célébrés à Pouy-Roquelaure de 1793 à 1894, d'après les registres de l'état civil, Auch: Archives départementales du Gers, 1995.
Georges Courtès (dir.), Communes du département du Gers, vol. II: arrondissement de Condom, Auch: Société archéologique et historique du Gers, 2004, p. 205-207.
Mairie de Pouy Roquelaure, Bulletin municipal de Pouy-Roquelaure, Gers: Mairie de Pouy Roquelaure, 2012.
Ferdinand Mauquié, Les suzerains de Fimarcon, d'après les recherches et les notes de M. Bernard Lafitte, curé de Caussens, Auch: Imprimerie centrale, 1908 (gallica.bnf.fr/ark:/12148/bpt6k165130b).
Architerre, sources fiscales d'Ancien Régime (modelespace.univ-tlse2.fr).
Pouy-Roquelaure (Gers, France)
- Rignac
  - Archives anciennes (antérieures à 1790)
    - Finances, impôts et comptabilité
      - Livre terrier., 1673; ESUPPL 10336; Rignac (Pouy-Roquelaure, Gers, France; 1790-1823)
        livre foncier; Pouy-Roquelaure (Gers, France); Rignac (Pouy-Roquelaure, Gers, France); cadastre
  - Archives modernes (postérieures à 1789)
    - État civil
      - Registres des naissances, mariages et décès., 1793-1823; ESUPPL 10364 - 10365; Rignac (Pouy-Roquelaure, Gers, France; 1790-1823)
        répertoire civil; Pouy-Roquelaure (Gers, France); Rignac (Pouy-Roquelaure, Gers, France); état civil; naissance; mariage; décès
        - 1793-1802., 1793-an X; ESUPPL 10364
        - 1802-1823., an XI-1823; ESUPPL 10365
    - Contributions. Administrations financières
      - Impôts directs
        - Livre des mutations de propriétés., 1820-1825; ESUPPL 10379
          registre; Pouy-Roquelaure (Gers, France); Rignac (Pouy-Roquelaure, Gers, France); fiscalité; fiscalité immobilière
- Pouy-Roquelaure
  - Archives anciennes (antérieures à 1790)
    - Finances, impôts et comptabilité
      - Cadastre: livre de charges et décharges de la juridiction de Pouy-Roquelaure., 1598-1613; ESUPPL 10334; Commune de Pouy-Roquelaure
        Répertoire en fin de registre.
        livre foncier; Pouy-Roquelaure (Gers, France); cadastre
      - Livres terriers., [1650-1750]; ESUPPL 2500, 10335
        livre foncier; cadastre
        - 1650., ESUPPL 2500
        - 1670-1750., ESUPPL 10335
    - Cultes. Instruction publique. Assistance publique
      - Paroisse de Saint-Martin de Roquelaure: registres des baptêmes, mariages et sépultures., 1686-1793; ESUPPL 10337; Commune de Pouy-Roquelaure
        Lacune de l'année 1792 et lacune partielle de l'année 1793.
        registre paroissial; Pouy-Roquelaure (Gers, France); Roquelaure (Gers, France; paroisse); naissance; mariage; décès
      - Paroisse de Saint-Blaise de Pouy: registres des baptêmes, mariages et sépultures., 1686-1791; ESUPPL 10338 - 10339; Commune de Pouy-Roquelaure
        registre paroissial; Pouy-Roquelaure (Gers, France); naissance; mariage; décès
        - 1686-1730., ESUPPL 10338
        - 1732-1791., ESUPPL 10339
  - Archives modernes (postérieures à 1789)
    - Lois et actes du pouvoir central
      - Caisses de retraites: projet de loi (1849). Discours de l'empereur Napoléon III lors de l'ouverture de la session législative du 18 janvier 1858 (1858). Rapport à l'empereur Napoléon III d'Adolphe Billault, ministre de l'Intérieur: extrait du journal Le Moniteur universel (1858). Dons et offrandes à la patrie: correspondance (1848)., 1848-1858; ESUPPL 10340; Commune de Pouy-Roquelaure
        texte officiel; correspondance; Pouy-Roquelaure (Gers, France); Bonaparte, Louis-Napoléon (1808-1873: empereur des Français); État
    - Actes de l'administration départementale
      - Projet de chemin de fer dans la vallée du Gers. - Enquête: correspondance., [1850]; ESUPPL 10341; Commune de Pouy-Roquelaure
        correspondance; Pouy-Roquelaure (Gers, France); ligne de chemin de fer; travaux d'utilité publique
    - Bibliothèque administrative
      - Discours de Jean-Baptiste Dupin, général d'Empire, au gouvernement provisoire de la République., 1848; ESUPPL 10342; Commune de Pouy-Roquelaure
        discours; Pouy-Roquelaure (Gers, France); Dupin, Jean-Baptiste (1772-1863; général d'Empire français); vie politique
    - Administration générale de la commune
      - Conseil municipal
        - Registres des délibérations., 1788-1952; ESUPPL 10343 - 10348
          délibération; Pouy-Roquelaure (Gers, France); conseil municipal; administration communale
          - 1788-1821., ESUPPL 10343
          - 1818-1855 (10 novembre)., ESUPPL 10344
            En tête-bêche: rôles (1788-1789), notifications des lettres de mise en activité (1821-1823).
          - 1855 (11 novembre)-1861 (3 février)., 1855-1861; ESUPPL 10345
          - 1861 (15 mai)-1888 (6 juin)., 1861-1888; ESUPPL 10346
          - 1888 (6 août)-1911 (1er octobre)., 1888-1911; ESUPPL 10347
          - 1911 (26 novembre)-1952., 1911-1952; ESUPPL 10348
      - Actes de l'administration municipale
        - Correspondance., 1826-1893; ESUPPL 10349 - 10350
          correspondance; Pouy-Roquelaure (Gers, France); administration communale
          - Entre le préfet du Gers et le maire., 1826-1868; ESUPPL 10349
          - Entre le sous-préfet de Lectoure et le maire., 1828-1893; ESUPPL 10350
            correspondance; Pouy-Roquelaure (Gers, France); administration communale; maire
      - Administration de la commune
        - Délimitation du territoire. - Fusion de la commune de Rignac à Pouy-Roquelaure: extrait de l'ordonnance royale, correspondance (1823); rectifications: correspondance (1824)., 1823-1824; ESUPPL 10351
          texte officiel; correspondance; Pouy-Roquelaure (Gers, France); Rignac (Pouy-Roquelaure, Gers, France); commune; administration communale; limite territoriale; regroupement de communes
        - Inventaire des archives: correspondance., 1855; ESUPPL 10352
          correspondance; Pouy-Roquelaure (Gers, France); administration communale; patrimoine écrit
      - Contentieux
        - Poursuites et amendes contre la mairie: correspondance., 1846-1854; ESUPPL 10353
          correspondance; Pouy-Roquelaure (Gers, France); contentieux administratif; maire
    - État civil
      - Registres des naissances, mariages et décès., an III-1903; ESUPPL 2501, 10354 - 10363; Commune de Pouy-Roquelaure
        Dont tables décennales.
        répertoire civil; Pouy-Roquelaure (Gers, France); état civil; naissance; mariage; décès
        - an III-an XIII., ESUPPL 2501
        - an XIV-1812., ESUPPL 10354
          répertoire civil; table; Pouy-Roquelaure (Gers, France); état civil; naissance; mariage; décès
        - 1813-1822., ESUPPL 10355
        - 1823-1832., ESUPPL 10356
        - 1833-1842., ESUPPL 10357
        - 1843-1856., ESUPPL 10358
        - 1857-1863., ESUPPL 10359
        - 1864-1873., ESUPPL 10360
        - 1874-1882., ESUPPL 10361
        - 1883-1893., ESUPPL 10362
        - 1894-1903., ESUPPL 10363
      - Pièces relatives à l'état civil: promesses de mariage, extrait d'un jugement, correspondance (1847-1927). Remise des doubles des registres: correspondance (1814-1852)., 1814-1927; ESUPPL 10366; Commune de Pouy-Roquelaure
        correspondance; Pouy-Roquelaure (Gers, France); état civil; enregistrement judiciaire; administration communale; mariage
    - Population. Économie sociale. Statistique
      - Population
        - Mouvement de la population: tableaux., 1873-1892; ESUPPL 10367
          Statistiques des années 1873-1874, 1876-1878, 1885,1888, 1892.
          statistique; Pouy-Roquelaure (Gers, France); population; démographie
        - Recensement quinquennal: listes nominatives., 1836-1931; ESUPPL 10368
          liste nominative; Pouy-Roquelaure (Gers, France); population
      - Agriculture
        - Élevage. - Concours de poulains: arrêté municipal (1847). Bovins et chevaux: correspondance (1846-1869)., ESUPPL 10369
          arrêté du maire; correspondance; Pouy-Roquelaure (Gers, France); agriculture; production agricole; élevage; reproduction animale; équidé; bétail
        - Situation des récoltes. - Céréales: listes nominatives, bordereaux de production, correspondance (1853-1858, 1920-1921, 1944, 1947, 1953); vins: relevés de déclaration (1943, 1947-1950)., 1853-1953; ESUPPL 10370
          questionnaire d'enquête; liste nominative; correspondance; Pouy-Roquelaure (Gers, France); agriculture; production agricole; céréale
        - Viticulture: registres de déclaration de récolte., 1935-1940; ESUPPL 10371
          registre; Pouy-Roquelaure (Gers, France); agriculture; production agricole; viticulture
        - Impôt sur les bénéfices d'exploitation agricole. - Réduction en faveur des producteurs de blé et de seigle: déclarations nominatives., 1948; ESUPPL 10372
          déclaration fiscale; Pouy-Roquelaure (Gers, France); agriculture; production agricole; céréale; fiscalité; impôt sur les bénéfices
      - Subsistances
        - Foires. - Location de la place: procès-verbal d'adjudication, extraits du registre des délibérations, cahier des charges., 1863-1873; ESUPPL 10373
          procès-verbal; cahier des charges; délibération; Pouy-Roquelaure (Gers, France); manifestation commerciale; place publique
        - Boulangerie: correspondance., 1847-1855; ESUPPL 10374
          correspondance; Pouy-Roquelaure (Gers, France); boulangerie
      - Statistique générale
        - Commission de statistique du canton de Lectoure. - Création: arrêté., 1852; ESUPPL 10375
          arrêté du maire; Pouy-Roquelaure (Gers, France); population
    - Contributions. Administrations financières
      - Impôts directs
        - Livre des mutations de propriétés., 1820-1825; ESUPPL 10378
          registre; Pouy-Roquelaure (Gers, France); fiscalité; fiscalité immobilière
        - Cadastre., 1826-1970; ESUPPL 10376, 10380-10383
          matrice cadastrale; Pouy-Roquelaure (Gers, France); fiscalité; fiscalité immobilière; cadastre
          - Cadastre napoléonien., 1826-1911; ESUPPL 10376, 10380-10381
            - État de sections., 1826; ESUPPL 10376
              état de section; Pouy-Roquelaure (Gers, France); fiscalité immobilière; cadastre
            - Matrice des propriétés foncières., 1826-1910; ESUPPL 10380
            - Matrice des propriétés bâties., 1882-1911; ESUPPL 10381
          - Cadastre révisé (1910)., 1910-1970; ESUPPL 10381 - 10382
            - Matrice des propriétés bâties., 1914-1970; ESUPPL 10382
            - Matrice des propriétés non bâties., 1914-1970; ESUPPL 10383
              matrice cadastrale; Pouy-Roquelaure (Gers, France); fiscalité; cadastre
        - Contributions directes: rôles., 1851-1852; ESUPPL 10377
          rôle; Pouy-Roquelaure (Gers, France); fiscalité
        - Rétribution scolaire: correspondance., 1841-1854; ESUPPL 10385
          correspondance; Pouy-Roquelaure (Gers, France); fiscalité; école
        - Répartiteurs et commissaires-experts. - Nomination: arrêtés, correspondance., 1844-1891; ESUPPL 10384
          arrêté du maire; correspondance; Pouy-Roquelaure (Gers, France); fiscalité; personnel; recouvrement fiscal
      - Rapports de la commune avec les diverses administrations au point de vue financier
        - Contribution personnelle et mobilière: mandement de l'administration municipale de Saint-Mézard (an VIII, 1845). Base des cotisations. - Révision: correspondance (1832). Réduction des contributions: bordereau, correspondance (1832-1852)., ESUPPL 10386
          correspondance; Pouy-Roquelaure (Gers, France); fiscalité
        - Poids et mesures: arrêté du préfet., 1812; ESUPPL 10387
          texte officiel; Pouy-Roquelaure (Gers, France); Saint-Mézard (Gers, France); fiscalité; poids-et-mesures
    - Affaires militaires
      - Recrutement
        - Modèle de certificat relatif aux frères de soldats: correspondance., 1811-1852; ESUPPL 10388
          correspondance; Pouy-Roquelaure (Gers, France); militaire; recrutement militaire
        - Recrutement de la classe de 1846: état de répartition entre les cantons du Gers., ESUPPL 10389
          statistique; Pouy-Roquelaure (Gers, France); militaire; recrutement militaire; conscription
        - Recensement des classes: correspondance., 1828-1862; ESUPPL 10390
          correspondance; Pouy-Roquelaure (Gers, France); militaire; recrutement militaire; conscription
        - Mise en activité: circulaire, correspondance., 1828-1854; ESUPPL 10391
          circulaire; correspondance; Pouy-Roquelaure (Gers, France); militaire; recrutement militaire; conscription
        - Insoumis et réfractaires: circulaire., 1825; ESUPPL 10392
          circulaire; Pouy-Roquelaure (Gers, France); militaire; recrutement militaire; conscription; infraction militaire
        - Allocations. - Allocation journalière: correspondance (1923). Soutien de famille: extrait du registre des décisions du conseil cantonal de Lectoure (1924)., 1923-1924; ESUPPL 10393
          correspondance; Pouy-Roquelaure (Gers, France); Lectoure, Canton de (Gers, France; 1790-2015); militaire; allocation militaire
        - Recensement des classes 1948, 1949 et 1950: tableaux de recensement., 1948-1950; ESUPPL 10394
          statistique; Pouy-Roquelaure (Gers, France); militaire; recrutement militaire; recensement de population
        - Congés des soldats: correspondance., 1845-1854; ESUPPL 10395
          correspondance; Pouy-Roquelaure (Gers, France); militaire; officier militaire; conscription
        - Décès de soldats: extraits des actes de décès (1913). Rôle des maires: livret (1914)., 1913-1914; ESUPPL 10396
          Pouy-Roquelaure (Gers, France); militaire; officier militaire; décès
      - Administration militaire
        - Chevaux, juments et des mules et mulets: listes, tableau de classement, procès-verbal (1893, 1898). Voitures attelées: listes de recensement, tableau de classement (1893)., ESUPPL 10397
          statistique; liste nominative; procès-verbal; Pouy-Roquelaure (Gers, France); militaire; équipement militaire; équidé; transport; véhicule automobile
        - Mariages de soldats: correspondance., 1853; ESUPPL 10398
          correspondance; Pouy-Roquelaure (Gers, France); militaire; officier militaire; mariage
      - Garde nationale et sapeurs-pompiers